---
title: "Modelo Relatório"
author: "Lucas Barbieri Simões, Pedro Bündchen e Rodrigo Amaro Fonseca"
date: "2024-03-25"
output:
  html_document:
    df_print: paged
---

# 1- Introdução

  (Nessa seção faz-se uma apresentação/contextualização do problema e descreve-se como está organizado o relatório)
 




# 2- Informações de estudo

  (Nessa seção, descreve-se o universo de estudo: População, variáveis e parâmetros de interesse. Além disso, apresenta-se como foram coletados os dados, forma de seleção dos indivíduos e instrumento de pesquisa.)
  
  
# 3- Análise dos Dados

  (Nessa seção apresentam-se, sempre acompanhadas por comentários, as tabelas e gráficos construídos assim como as medidas descritivas obtidas.)
  (Caso haja necessidade, criar subseções usando "##")
  


```{r include=FALSE}
# Dica: tem tudo aqui https://epirhandbook.com/pt/stat-tests.html

pacman::p_load(readxl,tidyverse,dplyr,gtsummary) # sugestao p usar pacman, ele instala oq n estiver instalado e carrega
# library(readxl)
# library(tidyverse)
# library(dplyr)
# library(gtsummary)

dados <- read_excel("C:/Users/amand/OneDrive/Documentos/GitHub/laboratorio1/file_show.xlsx")
dados <- dados %>% select(ano, GolsMarcados, GolsSofridos, SaldoGols)


```



```{r echo=FALSE}
tb <- tbl_summary(dados, label = list(GolsMarcados ~ "Gols Marcados",
                               GolsSofridos ~ "Gols Sofridos",
                               SaldoGols ~ "Saldo de Gols",
                               ano ~ "Ano"),#RÓTULO
                  type = list(all_continuous() ~ "continuous2"),#TIPO DE VARIÁVEL - continuous2 gasta 2 linhas
                  statistic = all_continuous() ~ c(
  "{mean} ({sd})",
  "{median}",
  "[{min}, {max}]"),
            missing = "ifany", #always - sempre mostra os missings; no - nunca mostra; ifany - mostra só se tiver 
            missing_text = "Dados Ausentes", #nome dos dados missings
            by = ano, #tabela por grupo; morreu ou não morreu
            percent = "row") %>% #coloca porcentagem por linha
  bold_labels() %>% #variáveis em negrito
  italicize_levels()  #níveis em itálico
  #add_n(statistic = "{n}", #adiciona uma coluna com o tamanho da amostra; usa-se n ou N
  #      col_label = "Tamanho da amostra", #nome da coluna
  #      footnote = T, #explicação no rodapé
  #      last = F)
  #add_p(pvalue_fun = function(x) style_pvalue(x, digits = 2),
  #      test = list(age ~ "t.test"))
```


```{r echo=FALSE}
tb %>%
 modify_header(list(label ~ "**Variável**", #muda o nome da coluna; ** ** coloca em negrito
                    stat_1 ~ "**2013**",
                    stat_2 ~ "**2014**",
                    stat_3 ~ "**2015**",
                    stat_4 ~ "**2016**",
                    stat_5 ~ "**2017**",
                    stat_6 ~ "**2018**",
                    stat_7 ~ "**2019**",
                    stat_8 ~ "**2020**",
                    stat_9 ~ "**2021**",
                    stat_10 ~ "**2022**",
                    stat_11 ~ "**2023**"))
```

```{r eval=FALSE, include=FALSE}
# Função para calcular estatísticas e gerar tabela
#calculate_statistics <- function(data, feature, title) {
 # data %>% 
  #  group_by(diagnosis) %>% 
   # summarise("Media" = round(mean({{feature}}, na.rm = TRUE), 2),
    #          "Desvio Padrao" = round(sd({{feature}}, na.rm = TRUE), 2), 
     #         "Variancia" = round(var({{feature}}, na.rm = TRUE), 2)) %>%
    #gt() %>% tab_header(title = title)
#}
```

<center>

```{r echo=FALSE}
#Boxplot
library(ggplot2)

boxplot <- ggplot(dados, aes(x = factor(1), y = GolsMarcados)) +
  geom_boxplot(fill = "lightblue", color = "blue") +
  geom_boxplot(aes(x = factor(2), y = SaldoGols), fill = "red", color = "darkred") +
  scale_x_discrete(labels = c("Gols Marcados", "Saldo de Gols")) +
  labs(title = "Boxplot de Gols Marcados e Saldo de Gols",
       x = "Variáveis",
       y = "Valor") +
  theme_minimal()

boxplot

```

</center>

\

<center>
```{r echo=FALSE}

#Ajeitando o layout de lado-a-lado
par(mfrow=c(1, 2))
# Criar os histogramas lado-a-lado
hist(dados$GolsMarcados, main="", xlab="", 
     ylab="", col="red", xlim=)
hist(dados$GolsSofridos, main="", xlab="", 
     ylab="", col="blue")


#Dados Multivariados
#ggpairs(UScrime, upper = list(
 #  combo = "box_no_facet",
   # discrete = "count",
    #na = "na"
  #), colour="y")



```

</center>
  
  
# 4- Conclusão

  (Faz-se uma síntese dos resultados, apresentando a conclusão extraída do estudo.)
