---
title: "Relatório Assessoria 1"
output: 
  html_document:
    toc: true
    toc_float: true
    smooth_scroll: false
    theme: journal
    highlight: tango
date: "2024-04-07"
---


```{r, include=FALSE}
pacman::p_load(gridExtra,dplyr,knitr,rmarkdown,ggplot2, kableExtra, stringi,xlsx,readxl,crosstable)

base <- read_xlsx("Respostas.xlsx")
base <- base[, -ncol(base)]
name_columns <- c(
  "genero",
  "genero_outro",
  "idade",
  "estado_civil",
  "outro_estado_civil",
  "filhos",
  "qtd_filhos",
  "idade_filhos",
  "mora_com",
  "outro_mora_com",
  "escolaridade",
  "curso_formacao",
  "categoria",
  "cargo",
  "cargo_nivel1",
  "cargo_nivel2",
  "carga_horaria_semanal",
  "outro_carga_horaria_semanal",
  "unidade_lotacao",
  "cd_ou_fg",
  "campus",
  "ano_ingresso",
  "ingresso_cotas_pcd",
  "sentimento_local_trabalho",
  "deficiencia",
  "deficiencia_outro",
  "periodo_diagnostico",
  "causa_deficiencia",
  "uso_tecnologia_assistiva_recurso",
  "qual_tecnologia",
  "tecnologia_disponibilizada_ufsm",
  "como_consegue_obter_tecnologia",
  "necessita_acompanhamento/apoio_atividades_cotidianas_notrabalho",
  "se_sim_quais_atividades?",
  "acompanhamento/apoio_disponibilizado_ufsm",
  "se_nao_como_consegue_obter",
  "como_considera_acessibilidade_arquitetonica_ufsm",
  "como_considera_acessibilidade_atitudinal_ufsm",
  "como_considera_acessibilidade_instrumental_digital_ufsm",
  "como_considera_acessibilidade_comunicacional_ufsm",
  "conhece_legislacao_br_sobre_acessibilidade",
  "objetivo_quando_fez_concurso_ufsm",
  "outro_objetivo_quando_fez_concurso_ufsm",
  "dificuldade_adaptacao_durante_ingresso_atividades_laborais_ufsm",
  "dificuldade_adaptacao_se_sim_como_foi_resolvido",
  "enfrentou_problema_relacionamento_chefia_eou_colegas",
  "problema_relacionamento_se_sim_como_foi_resolvido",
  "ja_foi_parte_reclamante_processo_administrativo_disciplinar_sindicancia_eou_reclamatoria_trabalhista_naufsm",
  "considera_ufsm_dispoe_recursos_humanos_materiais_suficientes_atender_necessidades_que_eventualmente_surjam_em_relacao_acessibilidade",
  "se_nao_relate_oq_considera_insuficiente",
  "voce_participa_associacao/sindicato/outros_grupos_luta_direitos_trabalhistas",
  "se_sim_qual_associacao/sindicato",
  "se_participa_sente_pautas_pcd_consideradas_em_acoes_da_associacao/sindicato",
  "espaco_comentarios")

# curso formacao tirei pq há 62 categorias distintas
# cargo tirei pq não tem padrão na escrita (42 categorias distintas)
# unidade_lotacao variável inútil para gente e 56 categorias distintas
# ia tratar a variável mora_com e outro_mora_com mas são categorias demais e estão confusas
# gênero_outro só tem nulo

# Remoção colunas
colnames(base) <- name_columns
base1 <- base[, !colnames(base) %in% c("idade_filhos", "cargo_nivel1", "cargo_nivel2",
                                       "se_nao_como_consegue_obter","curso_formacao","cargo",
                                      "unidade_lotacao","mora_com","outro_mora_com","genero_outro")]
```

# Relatório Estatístico - Projeto de Pesquisa: Relações de Trabalho e os servidores com deficiência na Universidade Federal de Santa Maria (UFSM)

## Introdução

O presente relatório apresenta uma análise de dados descritiva e exploratória relativa aos dados obtidos via formulário referente ao projeto de pesquisa Relações de Trabalho e os servidores com deficiência na Universidade Federal de Santa Maria (UFSM). O objetivo geral é entender qual o significado do trabalho para os servidores com deficiência na Universidade Federal de Santa Maria (UFSM) e como o capacitismo interfere nas relações laborais desses servidores. Para concretizar o objetivo geral, o presente estudo almeja realizar os seguintes objetivos específicos:

-   Mapear os servidores com deficiência na UFSM;
-   Compreender como se dão suas relações de trabalho na organização e se essas são ou já foram permeadas pelo capacitismo;
-   Entender qual o significado do trabalho para os servidores com deficiência na UFSM;
-   Propor alternativas e indicadores para que a área de gestão de pessoas possa facilitar a inclusão de servidores com deficiência nas relações de trabalho.

## Materiais e métodos

São 54 variáveis, referentes às 54 perguntas contidas no formulário preenchido pelos servidores (a última pergunta referente ao e-mail foi removida da tabela):

-   Gênero

-   Qual?

-   Idade:

-   Estado civil:

-   Qual?

-   Tem filhos(as)?

-   Quantos:

-   Idade(s):

-   Mora com (mais de uma opção pode ser marcada):

-   Qual?

-   Escolaridade:

-   Qual(is) curso(s)/área(s) de conhecimento da(s) sua(s) formação(ões)?

-   Categoria:

-   Cargo:

-   Nível:

-   Nível:

-   Carga horária semanal:

-   Qual?

-   Unidade de lotação:

-   Possui Cargo de Direção (CD) ou Função Gratificada (FG)?

-   Campus:

-   Ano de ingresso como servidor na Universidade:

-   Ingressou por intermédio do sistema de cotas para PCD?

-   Você se sente satisfeito/realizado/reconhecido/útil no seu local de trabalho?

-   Tipo de deficiência que possui:

-   Qual(is)?

-   Possui o diagnóstico desde:

-   Causa:

-   Você utiliza alguma tecnologia assistiva/recurso?

-   Qual(is)?

-   Se utiliza alguma tecnologia assistiva/recurso, essa é disponibilizada pela UFSM?

-   Se não, como você consegue obter (através de recursos próprios, doações, etc)?

-   Você necessita de algum acompanhamento ou apoio de outra pessoa para realizar as atividades cotidianas no ambiente de trabalho?

-   Se necessita, em quais atividades?

-   Esse acompanhamento/apoio é disponibilizado pela UFSM?

-   Se não, como você consegue obter?

-   De um modo geral, como você considera o nível de acessibilidade arquitetônica da UFSM (Exemplos: rampas, elevadores e banheiros adaptados, calçadas com piso tátil, vagas reservadas em estacionamentos, etc)?

-   De um modo geral, como você considera o nível de acessibilidade atitudinal da UFSM (incentivo a percepções sem preconceitos, discriminações e estigmas)?

-   De um modo geral, como você considera o nível de acessibilidade instrumental/digital da UFSM (Ex: software de leitor de tela no computador, sites e aplicativos institucionais acessíveis e ferramentas que eliminem barreiras digitais e de instrumentos de trabalho)?

-   De um modo geral, como você considera o nível de acessibilidade comunicacional da UFSM (oferecimento de recursos e atividades que promovam a independência no acesso a qualquer conteúdo. Isso inclui legendas, áudios, descrições, Libras, braile, etc)?

-   Você conhece a legislação brasileira sobre acessibilidade?

-   Qual seu objetivo quando fez o concurso para a UFSM (mais de uma opção pode ser marcada)?

-   Qual(is)?

-   Você sentiu dificuldade de adaptação durante o ingresso nas atividades laborais na UFSM?

-   Se sim, poderia relatar? Como foi resolvido?

-   Você enfrentou algum problema de relacionamento interpessoal com chefias e/ou colegas?

-   Se sim, poderia relatar? Como foi resolvido?

-   Você já foi parte reclamante, na UFSM, em algum Processo administrativo disciplinar (PAD), Sindicância e/ou reclamatória trabalhista?

-   Você considera que a UFSM dispõe de recursos humanos e materiais suficientes para atender necessidades que possam eventualmente surgir relacionadas a acessibilidade?

-   Se não, poderia relatar o que considera insuficiente?

-   Você participa de alguma associação, sindicato, ou outros grupos de luta por defesa de direitos trabalhistas?

-   Qual?

-   Se participa, você sente que as pautas das PCD são consideradas nas ações dessa associação/sindicato/grupo?

-   Espaço para outros comentários e informações que você queira nos passar sobre inclusão e acessibilidade na UFSM:

```{r, include=FALSE}
# Tratamento carga horaria semanal
base1 <- mutate(base1, carga_horaria_semanal = ifelse(carga_horaria_semanal == 'Outra', outro_carga_horaria_semanal, carga_horaria_semanal))
base1$carga_horaria_semanal <- gsub("\\D", "", base1$carga_horaria_semanal)
base1 <- base1[, !colnames(base1) %in% c("outro_carga_horaria_semanal")]

# Tratamento estado civil
base1 <- mutate(base1, estado_civil = ifelse(estado_civil == 'Outro', 'Divorciado(a)', estado_civil))
base1 <- base1[, !colnames(base1) %in% c("outro_estado_civil")]

# Tratamento qtd filhos
base1 <- mutate(base1, qtd_filhos = ifelse(is.na(qtd_filhos), "0", qtd_filhos))

# tratamento tipo das variaveis
base1$genero <- as.factor(base1$genero)

# Para os graficos ficarem nesta ordem
ordem <- c("Ótimo", "Bom", "Regular", "Ruim", "Péssimo")
```

## Análise Descritiva

Nesta seção iremos desenvolver as seguintes análises:

-   Gênero X grau de satisfação (em todas as questões de acessibilidade)

-   Campi x grau de satisfação (em todas as questões de acessibilidade)

-   Idade X grau de satisfação (em todas as questões de acessibilidade)

-   Tipos de deficiência mais comum X grau de satisfação (em todas as questões de acessibilidade)

-   Data de ingresso X entrada por cotas

-   Idade X conhecimento da legislação

-   Objetivo de fazer o concurso X grau de satisfação.

-   Satisfação X tempo de serviço

-   Satisfação X escolaridade

-   Satisfação X setores

### Gênero x Grau de satisfação para questões de acessibilidade

Na nossa base de dados temos o mesmo número de pessoas no sexo feminino e masculino, ambos com 32 pessoas. Abaixo temos o gráfico de barras que mostra a quantidade de respostas em cada nível para cada gênero para questões de opinião em relação à acessibilidade.

```{r, include=FALSE}
# Genero x grau de satisfacao
# acessibilidade arquitetonica
table(base1$genero)
table(base1$genero,base1$como_considera_acessibilidade_arquitetonica_ufsm)

base_feminino <- base1[base1$genero == "Feminino", ]
base_masculino <- base1[base1$genero == "Masculino", ]

print(sprintf('Percentual de respostas bom ou regular para os homens é de %.1f %% e para mulheres é de %.1f %%', 
               sum(base_masculino$como_considera_acessibilidade_arquitetonica_ufsm %in% c("Bom", "Ótimo")) / nrow(base_masculino) * 100, 
               sum(base_feminino$como_considera_acessibilidade_arquitetonica_ufsm %in% c("Bom", "Ótimo")) / nrow(base_feminino) * 100))
```

Em relação acessibilidade arquitetônica da UFSM (Exemplos: rampas, elevadores e banheiros adaptados, calçadas com piso tátil, vagas reservadas em estacionamentos, etc), os homens parecem estar mais satisfeitos do que as mulheres, em geral. Cerca de 37,5% das mulheres responderam bom ou ótimo e, para os homens, este percentual fica em 46,9%.

```{r, echo=FALSE,warning=FALSE,warning=FALSE,fig.height=6, fig.width=10}
texto_size <- 2.5 #  tamanho do texto para as frequências
titulo_size <- 10 # tamanho do título dos gráficos

grafico <- ggplot(base1, aes(x = factor(como_considera_acessibilidade_arquitetonica_ufsm,levels=ordem), fill = genero)) +
  geom_bar(position = "dodge") +
  labs(x = "Acessibilidade Arquitetônica na UFSM", y = "Frequência absoluta", fill = "Gênero") +
  ggtitle("Avaliação da Acessibilidade Arquitetônica por Gênero") +
  scale_fill_manual(values = c("Feminino" = "#445a14", "Masculino" = "#778c43")) +
  theme_minimal() +
  theme(plot.title = element_text(size = titulo_size, hjust = 0.5))

grafico2 <- ggplot(base_feminino, aes(x = factor(como_considera_acessibilidade_comunicacional_ufsm, levels = ordem))) +
  geom_bar(fill = "#445a14") +
  geom_text(aes(label = ..count..), stat = "count", position = position_dodge(width = 0.9), vjust = -0.5, size = texto_size) +
  labs(x = NULL, y = NULL) +
  ggtitle("Gênero Feminino") +
  theme_minimal() +
  theme(axis.title = element_blank(),
        axis.text.y = element_blank(),
        plot.title = element_text(hjust = 0.5, size = titulo_size))

grafico3 <- ggplot(base_masculino,  aes(x = factor(como_considera_acessibilidade_comunicacional_ufsm, levels = ordem))) +
  geom_bar(fill = "#778c43", position = "dodge") +
  geom_text(aes(label = ..count..), stat = "count", position = position_dodge(width = 0.9), vjust = -0.5, size = texto_size) +
  labs(x = NULL, y = NULL) +
  ggtitle("Gênero Masculino") +
  theme_minimal() +
  theme(axis.title = element_blank(), 
        axis.text.y = element_blank(),
        plot.title = element_text(hjust = 0.5, size = titulo_size))

grid.arrange(arrangeGrob(grafico2, grafico3, ncol = 1),
             grafico,
             layout_matrix = matrix(c(1, 2), ncol = 2, byrow = FALSE),
             widths = c(1, 2))
```

```{r, include=FALSE}
# instrumental/digital
table(base1$genero,base1$como_considera_acessibilidade_instrumental_digital_ufsm)
prop.table(table(base1$genero,base1$como_considera_acessibilidade_instrumental_digital_ufsm))*100

base_feminino <- base1[base1$genero == "Feminino", ]
base_masculino <- base1[base1$genero == "Masculino", ]

print(sprintf('Percentual de respostas bom ou regular para os homens é de %.1f %% e para mulheres é de %.1f %%', 
               sum(base_masculino$como_considera_acessibilidade_instrumental_digital_ufsm %in% c("Bom", "Ótimo")) / nrow(base_masculino) * 100, 
               sum(base_feminino$como_considera_acessibilidade_instrumental_digital_ufsm %in% c("Bom", "Ótimo")) / nrow(base_feminino) * 100))
```

Em relação acessibilidade instrumental/digital da UFSM (Ex: software de leitor de tela no computador, sites e aplicativos institucionais acessíveis e ferramentas que eliminem barreiras digitais e de instrumentos de trabalho), os homens também parecem estar mais satisfeitos do que as mulheres, em geral. Cerca de 37,5% das mulheres responderam bom ou ótimo e, para os homens, este percentual fica em 50%.

```{r, echo=FALSE,warning=FALSE,warning=FALSE,fig.height=6, fig.width=10}
texto_size <- 2.5 #  tamanho do texto para as frequências
titulo_size <- 10 # tamanho do título dos gráficos

grafico <- ggplot(base1, aes(x = factor( como_considera_acessibilidade_instrumental_digital_ufsm,levels=ordem), fill = genero)) +
  geom_bar(position = "dodge") +
  labs(x = "Acessibilidade Instrumental/Digital na UFSM", y = "Frequência absoluta", fill = "Gênero") +
  ggtitle("Avaliação da Acessibilidade Instrumental/Digital por Gênero") +
  scale_fill_manual(values = c("Feminino" = "#445a14", "Masculino" = "#778c43")) +
  theme_minimal() +
  theme(plot.title = element_text(size = titulo_size, hjust = 0.5))

grafico2 <- ggplot(base_feminino, aes(x = factor(como_considera_acessibilidade_instrumental_digital_ufsm,levels=ordem))) +
  geom_bar(fill = "#445a14", position = "dodge") +
  geom_text(aes(label = ..count..), stat = "count", position = position_dodge(width = 0.9), vjust = -0.5, size = texto_size) +
  labs(x = NULL, y = NULL) +
  ggtitle("Gênero Feminino") +
  theme_minimal() +
  theme(axis.title = element_blank(), 
        axis.text.y = element_blank(),
        plot.title = element_text(hjust = 0.5, size = titulo_size))

grafico3 <- ggplot(base_masculino, aes(x = factor(como_considera_acessibilidade_instrumental_digital_ufsm,levels=ordem))) +
  geom_bar(fill = "#778c43", position = "dodge") +
  geom_text(aes(label = ..count..), stat = "count", position = position_dodge(width = 0.9), vjust = -0.5, size = texto_size) +
  labs(x = NULL, y = NULL) +
  ggtitle("Gênero Masculino") +
  theme_minimal() +
  theme(axis.title = element_blank(), 
        axis.text.y = element_blank(),
        plot.title = element_text(hjust = 0.5, size = titulo_size))

grid.arrange(arrangeGrob(grafico2, grafico3, ncol = 1),
             grafico,
             layout_matrix = matrix(c(1, 2), ncol = 2, byrow = FALSE),
             widths = c(1, 2))
```

```{r, include=FALSE}
# instrumental/digital
table(base1$genero,base1$como_considera_acessibilidade_atitudinal_ufsm)
prop.table(table(base1$genero,base1$como_considera_acessibilidade_atitudinal_ufsm))*100

base_feminino <- base1[base1$genero == "Feminino", ]
base_masculino <- base1[base1$genero == "Masculino", ]

print(sprintf('Percentual de respostas bom ou regular para os homens é de %.1f %% e para mulheres é de %.1f %%', 
               sum(base_masculino$como_considera_acessibilidade_atitudinal_ufsm %in% c("Bom", "Ótimo")) / nrow(base_masculino) * 100, 
               sum(base_feminino$como_considera_acessibilidade_atitudinal_ufsm %in% c("Bom", "Ótimo")) / nrow(base_feminino) * 100))
```

Em relação acessibilidade atitudinal da UFSM (incentivo a percepções sem preconceitos, discriminações e estigmas), os homens novamnete se mostram mais satisfeitos do que as mulheres, em geral. Cerca de 43,8% das mulheres responderam bom ou ótimo e, para os homens, este percentual fica em 59,4%.

```{r, echo=FALSE,warning=FALSE,warning=FALSE,fig.height=6, fig.width=10}
texto_size <- 2.5 #  tamanho do texto para as frequências
titulo_size <- 10 # tamanho do título dos gráficos

grafico <- ggplot(base1, aes(x = factor(como_considera_acessibilidade_atitudinal_ufsm, levels=ordem),fill = genero)) +
  geom_bar(position = "dodge") +
  labs(x = "Acessibilidade Atitudinal na UFSM", y = "Frequência absoluta", fill = "Gênero") +
  ggtitle("Avaliação da Acessibilidade Atitudinal por Gênero") +
  scale_fill_manual(values = c("Feminino" = "#445a14", "Masculino" = "#778c43")) +
  theme_minimal() +
  theme(plot.title = element_text(size = titulo_size, hjust = 0.5))

grafico2 <- ggplot(base_feminino, aes(x = factor(como_considera_acessibilidade_atitudinal_ufsm,levels=ordem))) +
  geom_bar(fill = "#445a14", position = "dodge") +
  geom_text(aes(label = ..count..), stat = "count", position = position_dodge(width = 0.9), vjust = -0.5, size = texto_size) +
  labs(x = NULL, y = NULL) +
  ggtitle("Gênero Feminino") +
  theme_minimal() +
  theme(axis.title = element_blank(), 
        axis.text.y = element_blank(),
        plot.title = element_text(hjust = 0.5, size = titulo_size))

grafico3 <- ggplot(base_masculino, aes(x = factor(como_considera_acessibilidade_atitudinal_ufsm,levels=ordem))) +
  geom_bar(fill = "#778c43", position = "dodge") +
  geom_text(aes(label = ..count..), stat = "count", position = position_dodge(width = 0.9), vjust = -0.5, size = texto_size) +
  labs(x = NULL, y = NULL) +
  ggtitle("Gênero Masculino") +
  theme_minimal() +
  theme(axis.title = element_blank(), 
        axis.text.y = element_blank(),
        plot.title = element_text(hjust = 0.5, size = titulo_size))

grid.arrange(arrangeGrob(grafico2, grafico3, ncol = 1),
             grafico,
             layout_matrix = matrix(c(1, 2), ncol = 2, byrow = FALSE),
             widths = c(1, 2))
```

```{r, include=FALSE}
# comunicacional
table(base1$genero,base1$como_considera_acessibilidade_comunicacional_ufsm)
prop.table(table(base1$genero,base1$como_considera_acessibilidade_comunicacional_ufsm))*100

base_feminino <- base1[base1$genero == "Feminino", ]
base_masculino <- base1[base1$genero == "Masculino", ]

print(sprintf('Percentual de respostas bom ou regular para os homens é de %.1f %% e para mulheres é de %.1f %%',
               sum(base_masculino$como_considera_acessibilidade_comunicacional_ufsm %in% c("Bom", "Ótimo")) / nrow(base_masculino) * 100, 
               sum(base_feminino$como_considera_acessibilidade_comunicacional_ufsm %in% c("Bom", "Ótimo")) / nrow(base_feminino) * 100))
```

Em relação acessibilidade comunicacional da UFSM (oferecimento de recursos e atividades que promovam a independência no acesso a qualquer conteúdo. Isso inclui legendas, áudios, descrições, Libras, braile, etc), os homens novamnete se mostram mais satisfeitos do que as mulheres, em geral. Cerca de 28,1% das mulheres responderam bom ou ótimo e, para os homens, este percentual fica em 56,2%.

```{r, echo=FALSE,warning=FALSE,warning=FALSE,fig.height=6, fig.width=10}
texto_size <- 2.5 #  tamanho do texto para as frequências
titulo_size <- 10 # tamanho do título dos gráficos

grafico <- ggplot(base1, aes(x = factor(como_considera_acessibilidade_comunicacional_ufsm,levels = ordem), fill = genero)) +
  geom_bar(position = "dodge") +
  labs(x = "Acessibilidade Comunicacional na UFSM", y = "Frequência absoluta", fill = "Gênero") +
  ggtitle("Avaliação da Acessibilidade Comunicacional por Gênero") +
  scale_fill_manual(values = c("Feminino" = "#445a14", "Masculino" = "#778c43")) +
  theme_minimal() +
  theme(plot.title = element_text(size = titulo_size, hjust = 0.5))

grafico2 <- ggplot(base_feminino, aes(x = factor(como_considera_acessibilidade_comunicacional_ufsm, levels = ordem))) +
  geom_bar(fill = "#445a14", position = "dodge") +
  geom_text(aes(label = ..count..), stat = "count", position = position_dodge(width = 0.9), vjust = -0.5, size = texto_size) +
  labs(x = NULL, y = NULL) +
  ggtitle("Gênero Feminino") +
  theme_minimal() +
  theme(axis.title = element_blank(), 
        axis.text.y = element_blank(),
        plot.title = element_text(hjust = 0.5, size = titulo_size))

grafico3 <- ggplot(base_masculino, aes(x = factor(como_considera_acessibilidade_comunicacional_ufsm, levels = ordem))) +
  geom_bar(fill = "#778c43", position = "dodge") +
  geom_text(aes(label = ..count..), stat = "count", position = position_dodge(width = 0.9), vjust = -0.5, size = texto_size) +
  labs(x = NULL, y = NULL) +
  ggtitle("Gênero Masculino") +
  theme_minimal() +
  theme(axis.title = element_blank(), 
        axis.text.y = element_blank(),
        plot.title = element_text(hjust = 0.5, size = titulo_size))

grid.arrange(arrangeGrob(grafico2, grafico3, ncol = 1),
             grafico,
             layout_matrix = matrix(c(1, 2), ncol = 2, byrow = FALSE),
             widths = c(1, 2))
```






### Campi x Grau de satisfação para questões de acessibilidade

Na nossa base de dados temos 59 pessoas do campus de Santa Maria, 3 de Cachoeira do Sul, 1 de Frederico Westphalene 1 de Palmeira das Missões. Abaixo temos o gráfico de barras que mostra a quantidade de respostas em cada nível para cada campus para questões de opinião em relação à acessibilidade.
Primeiro vamos olhar pros resultados dos servidores de Santa Maria, já que são a maioria na nossa base.

```{r, include=FALSE}
# campus x grau de satisfacao
# acessibilidade arquitetonica
table(base1$campus)
table(base1$campus,base1$como_considera_acessibilidade_arquitetonica_ufsm)

base_cachoeira <- base1[base1$campus == unname(unlist(unique(base1$campus)))[2], ]
base_frederico <- base1[base1$campus == unname(unlist(unique(base1$campus)))[4], ]
base_palmeiras <- base1[base1$campus == unname(unlist(unique(base1$campus)))[3], ]
base_santa  <- base1[base1$campus == unname(unlist(unique(base1$campus)))[1], ]

print(sprintf('Percentual de respostas ruim ou péssimo para os arquitetônica é de %.1f %%, para comunicacional é de %.1f %%, para instrumental é de %.1f %% e atitudinal é de %.1f %%', 
               sum(base_santa$como_considera_acessibilidade_arquitetonica_ufsm %in% c("Ruim", "Péssimo")) / nrow(base_santa) * 100, 
               sum(base_santa$como_considera_acessibilidade_comunicacional_ufsm %in% c("Ruim", "Péssimo")) / nrow(base_santa) * 100,
              sum(base_santa$como_considera_acessibilidade_instrumental_digital_ufsm %in% c("Ruim", "Péssimo")) / nrow(base_santa) * 100, 
              sum(base_santa$como_considera_acessibilidade_atitudinal_ufsm %in% c("Ruim", "Péssimo")) / nrow(base_santa) * 100 ))
```

Em relação às questões de acessibilidade da UFSM para servidores de Santa Maria, vemos que a maioria fica entre bom e regular. Porém, olhando para o percentual de respostas Ruim ou Péssimo, a acessibilidade arquitetônica tem 20.3% e a atitudinal é de 11.9%. Isso indica que os servidores possam estar mais insatisfeito com questões relacionadas a rampas, elevadores e banheiros adaptados e etc, do que com questões de incentivo a percepções sem preconceitos, discriminações, estigmas e etc.  
  
```{r, echo=FALSE,warning=FALSE,warning=FALSE,fig.height=7, fig.width=10}
# apenas Santa Maria
texto_size <- 2.5 #  tamanho do texto para as frequências
titulo_size <- 10 # tamanho do título dos gráficos

grafico <- ggplot(base_santa, aes(x = factor(como_considera_acessibilidade_arquitetonica_ufsm, levels=ordem))) +
  geom_bar(position = "dodge", fill = "#778c43") +
  geom_text(aes(label = ..count..), stat = "count", position = position_dodge(width = 0.9), vjust = -0.5, size = texto_size) +
  labs(x = "Acessibilidade Arquitetônica na UFSM", y = "Frequência absoluta") +
  ggtitle("Avaliação da Acessibilidade Arquitetônica - Santa Maria") +
  theme_minimal() +
  theme(plot.title = element_text(size = titulo_size, hjust = 0.5), 
        axis.title.y = element_blank(),  
        axis.text.y = element_blank(),  
        axis.ticks.y = element_blank(),axis.title.x = element_text(size = 9)) 

grafico2 <- ggplot(base_santa, aes(x = factor(como_considera_acessibilidade_atitudinal_ufsm,levels=ordem))) +
  geom_bar(position = "dodge", fill = "#778c43") +
  geom_text(aes(label = ..count..), stat = "count", position = position_dodge(width = 0.9), vjust = -0.5, size = texto_size) +
  labs(x = "Acessibilidade Atitudinal na UFSM", y = "Frequência absoluta") +
  ggtitle("Avaliação da Acessibilidade Atitudinal - Santa Maria") +
  theme_minimal() +
  theme(plot.title = element_text(size = titulo_size, hjust = 0.5), 
        axis.title.y = element_blank(),  
        axis.text.y = element_blank(),  
        axis.ticks.y = element_blank(),axis.title.x = element_text(size = 9)) 

grafico3 <- ggplot(base_santa, aes(x = factor(como_considera_acessibilidade_comunicacional_ufsm,levels=ordem))) +
  geom_bar(position = "dodge", fill = "#778c43") +
  geom_text(aes(label = ..count..), stat = "count", position = position_dodge(width = 0.9), vjust = -0.5, size = texto_size) +
  labs(x = "Acessibilidade Comunicacional na UFSM", y = "Frequência absoluta") +
  ggtitle("Avaliação da Acessibilidade Comunicacional - Santa Maria") +
  theme_minimal() +
  theme(plot.title = element_text(size = titulo_size, hjust = 0.5), 
        axis.title.y = element_blank(),  
        axis.text.y = element_blank(),  
        axis.ticks.y = element_blank(),axis.title.x = element_text(size = 9)) 


grafico4 <- ggplot(base_santa, aes(x = factor(como_considera_acessibilidade_instrumental_digital_ufsm, levels = ordem))) +
  geom_bar(position = "dodge", fill = "#778c43", stat = "count") +
geom_text(aes(label = ..count..), stat = "count", position = position_dodge(width = 0.9), vjust = -0.5, size = texto_size) +
  labs(x = "Acessibilidade Instrumental/Digital na UFSM", y = "") +  # Remove o rótulo do eixo y
  ggtitle("Avaliação da Acessibilidade Instrumental/Digital - Santa Maria") +
  theme_minimal() +
  theme(plot.title = element_text(size = titulo_size, hjust = 0.5), 
        axis.title.y = element_blank(),  
        axis.text.y = element_blank(),  
        axis.ticks.y = element_blank(),axis.title.x = element_text(size = 9)) 

grid.arrange(grafico, grafico2, grafico3, grafico4,
             ncol = 2, nrow = 2,
             heights  = c(1,1), 
             top = "Respostas dos servidores de Santa Maria em relação ao grau de satisfação com a acessibilidade")

```


Como os demais campus tem poucos servidores participantes da pesquisa o resumo de suas respostas em relação a satisfação da acessibilidade estarão na tabela abaixo, juntamente com o resumo do campus Santa Maria.
Avaliando as respostas individualmente, 

```{r, echo=FALSE,warning=FALSE,warning=FALSE}

df <- data.frame(a = unlist(c(base1$como_considera_acessibilidade_arquitetonica_ufsm,base1$como_considera_acessibilidade_atitudinal_ufsm,base1$como_considera_acessibilidade_instrumental_digital_ufsm,base1$como_considera_acessibilidade_comunicacional_ufsm)),b=unlist(c(base1$campus,base1$campus,base1$campus,base1$campus)))

df = apply_labels(df, a =  "Respostas",
                     b = "Campus")
satis<-crosstable(df, b, by = a, total="both")%>%
  as_flextable(by_header="Acessibilidade Geral")

satis

```

